【裁判字號】    95,簡上,448
【裁判日期】    951213
【裁判案由】    違反動產擔保交易法
【裁判全文】
臺灣臺南地方法院刑事判決             95年度簡上字第448號
上  訴  人  臺灣臺南地方法院檢察署檢察官
被      告  甲○○
上列上訴人因被告違反動產擔保交易法案件，不服本院九十五年
度簡字第二七七七號中華民國九十五年九月十八日第一審判決（
聲請案號：95度偵字第5134號），提起上訴，本院管轄之第二審
合議庭判決如下：
    主  文
上訴駁回。
    事  實
一、甲○○於民國九十一年九月十一日向台新國際商業銀行股份
    有限公司（以下簡稱台新銀行）貸款新臺幣（下同）三十二
    萬元，並提供其所有之車號Ｃ５─０１２３號自用小客車一
    輛設定動產抵押權予台新銀行。雙方簽訂汽車貸款契約書，
    約定自九十一年十月十一日起至九十四年九月十一日止，分
    三十六期按月攤還本息，每期一萬零八百五十九元，且車輛
    應停放在臺南市○○區○○街四段二五一巷二九號，為動產
    擔保交易之債務人，惟甲○○僅繳納八期款項，自九十二年
    六月份起即未再付款，尚積欠本金二十五萬九千五百八十九
    元，且未經動產抵押權人同意，竟意圖不法之利益，將該車
    輛遷移不明，致動產抵押權人追索無著而受有損害。
二、案經台新銀行告訴臺灣臺南地方法院檢察署檢察官偵查後聲
    請簡易判決處刑。
    理  由
一、訊據被告甲○○固坦承於上開時地，與台新銀行簽訂汽車貸
    款契約書及車輛動產抵押契約書，惟矢口否認有違反動產擔
    保交易法之犯行，辯稱：該車是伊原任職洗車車行之老闆林
    文龍要求伊代為購買，該車係林文龍使用並表示會如期付款
    云云。
二、經查：前揭犯罪事實，業據被告於警局自承親自簽名於汽車
    貸款契約書、車輛動產抵押契約書、動產擔保交易動產抵押
    設定登記申請書等節屬實，且經告訴代理人吳慶明、高萊聰
    於警局、偵查中指訴綦詳，復有前開車輛動產抵押契約書、
    動產擔保交易動產抵押設定登記申請書、汽車新領牌照登記
    書、台新銀行汽車貸款客戶基本資料等件在卷足憑。被告雖
    辯稱伊為購車人頭云云，然被告已成年，受有相當之教育程
    度，對簽訂上開貸款契約書、動產抵押契約書等文件之法律
    效果當無不明瞭之理。且被告坦承自願代林文龍擔任契約名
    義人而與台新銀行簽訂契約書等節，事後自不得再以非實際
    購買人為由，而主張免責。況被告既然簽立契約書、動產抵
    押設定登記申請書等文書，即為動產買賣義務人及設定動產
    抵押之擔保義務人，自應負契約義務人之擔保付款及管領系
    爭車輛而不得任意遷移之責任，縱使被告係為使林文龍達到
    貸款購車之目的，甘願充為人頭，出名代為借款，使台新銀
    行同意此一貸款案，同時任由林文龍出質該車，其目的亦顯
    是為自己能續留車行任職而為，惟最終導致告訴人催討無著
    ，受有本金損害達二十五萬九千五百八十九元，又無從追索
    系爭車輛，被告顯有意圖不法利益之意甚明，是被告辯稱不
    應受罰云云，自不足採。
三、核被告所為，係犯動產擔保交易法第三十八條之罪。爰審酌
    被告犯罪之動機、目的、手段、所生危害非鉅、犯後猶否認
    犯行、迄未與告訴人和解，清償積欠分期款項，惟台新銀行
    承辦人員係在被告任職之車行與被告對保，對於被告為購車
    人頭，有可能無法自負履約責任等節亦可預見，仍與之訂立
    契約等一切情狀；併參酌被告行為後，刑法第四十一條關於
    易科罰金之規定，業已變更，依刑法第二條第一項前段之規
    定，以被告行為時之易科罰金之折算標準，較有利於被告，
    自應適用修正前刑法第四十一條第一項之規定。本院認原判
    決依刑事訴訟法第四百四十九條第一項前段、第四百五十四
    條，動產擔保交易法第三十八條，刑法第十一條前段、第二
    條第一項前段、修正前刑法第四十一條第一項前段，廢止前
    罰金罰鍰提高標準條例第二條，量處拘役二十日，並諭知如
    易科罰金以銀元三百元即新臺幣九百元之折算標準，認事用
    法俱無違誤，量刑亦稱妥適，公訴人上訴指摘原審誤用法律
    云云，為無理由，應予駁回。
據上論斷，應依刑事訴訟法四百五十五條之一第一項、第三項、
第三百六十八條，判決如主文。
本案經檢察官乙○○到庭執行職務
中    華    民    國    95    年    12    月    13    日
                  刑事第八庭  審判長法  官  彭喜有
                                    法  官  李東柏
                                    法  官  王慧娟
以上正本證明與原本無異。
本件不得上訴。
                                    書記官  吳姁穗
中    華    民    國    95    年    12    月    13    日


司法院資訊處製作；財團法人民間司法改革基金會備份。
